【裁判字號】    97,交聲,2248
【裁判日期】    971022
【裁判案由】    交管條例聲異
【裁判全文】
臺灣板橋地方法院交通事件裁定        97年度交聲字第2248號
原處分機關  交通部公路總局臺北區監理所板橋監理站
異  議  人
即受處分人  乙○○
上列受處分人因違反道路交通管理處罰條例案件，對於交通部公
路總局臺北區監理所板橋監理站於民國97年8 月21日所為之處分
（原處分案號：板監裁字第裁41-CO0000000號），聲明異議，本
院裁定如下：
    主  文
異議駁回。
    理  由
一、原處分意旨略以：受處分人乙○○於民國97年7 月17日22時
    29分許，騎乘其所有之車牌號碼M65-281 號重型機車，行經
    臺北縣中和市○○路、橋安街口時，因有駕車行經有燈光號
    誌管制之交岔路口闖紅燈之違規事實，經臺北縣政府警察局
    中和分局警備隊警員以臺北縣政府警察局97年7 月17日北縣
    警交字第CO0000000號舉發違反道路交通管理事件通知單（
    下稱舉發通知單）攔停舉發，惟受處分人不服，拒絕簽收本
    件舉發通知單。嗣經原處分機關於97年8 月21日以板監裁字
    第裁41-CO0000000號違反道路交通管理事件裁決書，爰依道
    路交通管理處罰條例第53條第1 項、第63條第1 項第3 款（
    原裁決書漏載第1 項第3 款）之規定，裁處罰鍰新臺幣（下
    同）1,800元，並記違規點數3 點等語。
二、聲明異議意旨略以：異議人乙○○於97年7 月17日返家行經
    此路口時，當時夜已深，見此交岔路口，為顧及安全將騎乘
    速度放慢及觀看後再繼續往前行駛時號誌燈也轉為黃燈，車
    身已越過停止線，為避免與發車發生危險，於是繼續向前行
    駛，通過路口後即被藏身於路旁警員攔停，異議人不知為何
    而停，異議人在號誌燈轉換前車身確實超過停止線所以繼續
    前行駛，未料，盡快通過卻遭攔停舉發，實為不公，異議人
    當時亦表示拒絕簽收舉發通知單，異議人不服取締聲明如下
    ：(一)警員攔停後未告知舉發事項，其檢視證件後即開始製單
    ，此際號誌燈有可能已轉換，難道警員可以不用明違規事
    實或為任何說明即可舉發嗎？若為闖紅燈，為何未馬上說明
    ？(二)警員攔停位置，無法正確辨認異議人行駛方向號誌燈轉
    換之情形，最多僅能看見對向號誌燈，更何況警員攔停前，
    是站在馬路旁邊樹後方加以判斷，此一判斷依據有失精準，
    取締亦乏公信力，且攔停位置距異議人駕駛方向停止線至少
    逾十公尺，且為夜間，可視範圍及距離亦有不明，在異議人
    越過停止線後加上號誌燈變換，警員是否能正確判斷，實存
    爭議，此際警員或許能由對向號誌燈辨視轉換情形，惟此項
    判斷依據薄弱，且未有蒐證儀器加以採證，亦有爭議；(三)警
    員未至明顯處指揮異議人停止行駛，也未有任何警示燈或指
    揮器具指示，突然攔停亦可能導致異議人發生危險，攔停方
    法，欠缺妥當性，為此，爰依法聲明異議云云。
三、按汽車駕駛人，行經有燈光號誌管制之交岔路口闖紅燈者，
    處1,800 元以上5,400 元以下罰鍰，道路交通管理處罰條例
    第53條第1 項定有明文。又汽車駕駛人有同條例第53條之情
    形者，記違規點數3 點，同條例第63條第1 項第3 款亦有明
    文。又依道路交通安全規則第2 條第1 款所定，汽車指在道
    路上不依軌道或電力架線而以原動機行駛之車輛（包括機器
    腳踏車），故機車駕駛人亦應遵守上揭規定為之。
四、經查：訊據異議人即受處分人乙○○固不否認於97年7 月17
    日22時29分許，騎乘其所有之車牌號碼M65-281 號重型機車
    ，行經臺北縣中和市○○路、橋安街口之事實，惟以前揭情
    詞置辯，然查：
  (一)、異議人乙○○於上開時、地確有駕車行經有燈光號誌管制
      之交岔路口闖紅燈一節，已據證人即當時舉發本違規事件
      之臺北縣政府警察局中和分局警備隊警員甲○○於本院到
      庭具結證稱：我於上開時、地舉發異議人本件闖紅燈之違
      規；我們當時有三個警察站在橋和路、橋安街口那邊，當
      時該路口號誌燈是紅燈，橋安街是綠燈、橋和路是紅燈，
      當時同方向的人都在停等紅燈，只有異議人沒有停等紅燈
      ，直接騎車過來；當時已經紅燈很久了，在路口已經有車
      停在那裡，異議人從後面騎過來，直接闖紅燈；當時路口
      確定有很多車停在那邊等紅燈；我舉發當時站在橋和路上
      的人行道；當時我站的地點距離異議人違規地點大約四十
      至五十公尺，當時現場照明情形還不錯，現場有路燈，不
      昏暗；我沒有誤認異議人闖紅燈之可能性，因為依我站的
      位置，整個路口都看得很明確；因為我當時看到異議人的
      情況確實是闖紅燈，並不是紅燈的時候有沒有越過停止線
      的問題，因為最後是我攔到的，所以由我製單舉發；我是
      從橋和路上的號誌燈變成紅燈來判斷異議人闖紅燈之事實
      ，很明顯；我是看橋和路上往永和方向的號誌燈，往永和
      方向跟往板橋方向的號誌燈是同步的；我看到異議人穿過
      路口的時間點不會有誤差，因為確實是紅燈，大家都已經
      在那邊等紅燈了，異議人才從騎後面過來，並闖紅燈等語
      明確（詳本院97年9 月22日訊問筆錄）。又證人甲○○警
      員與異議人間，不僅未有任何怨隙，且係毫不相識之人，
      衡情證人應無設詞攀誣，或虛構違規事實以陷害異議人之
      道理。況警員執行公務時，本身即受有行政懲處責任之監
      督，且其到庭具結作證，更係以刑事責任擔保其證言之真
      實性，故證人甲○○警員之上開證述內容，以及其所紀錄
      舉發之本件違規事實，應堪採信。
  (二)、至原舉發單位雖未能提出異議人乙○○違規照片或攝影畫
      面供異議人檢視，然「當場舉發」交通違規並不以攝影或
      照相存證為其要件，亦不以舉發錄影或照片為唯一之證明
      方法，若舉發警員係親眼見聞違規經過，並經以證人之身
      分具結後為證述，此證人證詞仍不失為證明方法之一種。
      若強求各種交通違規行為均需以照片為其裁罰依據，事實
      上殆不可行，蓋諸多違規行為之發生難以預期，違規狀態
      稍縱即逝，無法期待執勤警員就一瞬間突發之交通違規行
      為，於發現後能及時攝影取證，事實上僅能仰賴舉發警員
      親身目視所見為之，別無其他舉證之可能，復查無其他證
      據顯示舉發交通警員有誤認或故意構陷之情事，自難以舉
      發警員無法提出其他證據佐證，即認其所述不可採信。是
      異議人以未有蒐證儀器加以採證云云置辯，尚不足卸免其
      責。
  (三)、此外，復有臺北縣政府警察局97年7 月17日北縣警交字第
      CO0000000 號舉發通知單影本1 紙、交通部公路總局臺北
      區監理所板橋監理站97年8 月21日板監裁字第裁41-CO000
      0000號違反道路交通管理事件裁決書1 紙、臺北縣政府警
      察局中和分局97年7 月31日北縣警中申字第0970042509號
      函影本1 紙及所附該局受理違反交通事件被通知人申訴理
      由查詢表、行向示意圖各1 紙、拒簽收錄影光碟1 片等在
      卷可稽，是異議人於前揭時、地，確有駕車行經有燈光號
      誌管制之交岔路口闖紅燈之違規事實，應堪認定。
五、綜上所述，本件異議人即受處分人乙○○違規事證明確，原
    處分機關爰依道路交通管理處罰條例道路交通管理處罰條例
    第53條第1 項、第63條第1 項第3 款（原裁決書漏載第1 項
    第3 款，應予補充）之規定，並參酌違反道路交通管理事件
    統一裁罰基準表之規定，裁處罰鍰1,800 元並記違規點數3
    點，核無違誤，從而，異議人之異議為無理由，應予駁回。
六、據上論斷，應依道路交通案件處理辦法第19條，裁定如主文
    。
中    華    民    國    97    年    10    月    22    日
                  交通法庭    法  官  許映鈞
上正本證明與原本無異。
如不服本裁定，應於裁定送達後5日內向本院提出抗告狀。
                              書記官  范煥堂
中    華    民    國    97    年    10    月    22    日


司法院資訊處製作；財團法人民間司法改革基金會備份。
